臺灣彰化地方法院刑事判決
110年度交易字第670號
公  訴  人  臺灣彰化地方檢察署檢察官 
被      告  鄧正鄉


選任辯護人  陳振吉律師
上列被告因過失傷害案件，經檢察官提起公訴（110年度少連偵
字第89號、110年度少連偵字第68號），本院判決如下：
     主    文
戊○○犯過失傷害致人重傷罪，處有期徒刑貳月，如易科罰金，以
新臺幣壹仟元折算壹日。
     犯罪事實
一、緣甲○○於民國110年5月29日15時9分許，騎乘車牌號碼000-0
    00號普通重型機車搭載其妻乙○○，沿彰化縣鹿港鎮祥和二街
    由南往北方向行駛，至該路段與富麗一街之無號誌交岔路口
    時，原應注意機車行駛至無號誌交岔路口，左方車應暫停讓
    右方車先行，隨時採取必要之安全措施，而依當時天候陰、
    日間自然光線、柏油路面乾燥無缺陷、無障礙物等情形，並
    無不能注意之情事，竟疏於注意及此，貿然行駛，適少年丙○○無照騎乘車牌號碼000-0000號普通重型機車於其右方沿富
    麗一街由東往西方向行駛至該交岔路口時，亦無前揭客觀不
    能注意之情事，竟未注意行經無號誌交岔路口，應減速慢行
    ，作隨時停車之準備，貿然駛入該交岔路口，雙方閃避不及
    ，發生碰撞，甲○○、丙○○所騎乘之機車人車均倒地，甲○○、
    丙○○倒在由北往南向車道西側，乙○○倒在北往南向車道東側
    （約於路口中央）。旋戊○○駕駛車牌號碼0000-00號自用小
    客車沿祥和二街由北往南方向行駛，行經上揭無號誌交岔路
    口，亦無前揭客觀不能注意之情事，竟疏未減速慢行，注意
    路口狀況，作隨時停車之準備，不慎碰撞到恰好倒在其車道
    上之乙○○，導致乙○○受到第二次撞擊，乙○○因而受有第11、
    12胸椎脫位之初期照護、左臀及左腰擦傷、右眼挫傷、胸椎
    脊髓損傷之傷害，並導致雙下肢癱瘓無力、感覺缺損、排尿
    功能障礙重大不治之重傷害。
二、案經乙○○委由張順豪律師告訴暨彰化縣警察局鹿港分局報告
    臺灣彰化地方檢察署檢察官偵查起訴。
     理    由
一、證據能力部分：
    按被告以外之人於審判外之陳述雖不符刑事訴訟法第159條
    之1至第159條之4等4條之規定，而經當事人於審判程序同意
    作為證據，法院審酌該言詞陳述或書面陳述作成時之情況，
    認為適當者，亦得為證據。本件以下所引用被告以外之人於
    審判外之言詞或書面陳述，業經於檢察官、被告及辯護人於
    準備期日及審理期日均當庭同意具有證據能力，本院審酌該
    等言詞或書面陳述之製作及取得，並無證據顯示有何違背程
    序規定而欠缺適當性之情事，認以之為證據應屬適當，自均
    有證據能力。　
二、認定事實所憑之證據及理由：
　　訊據被告固坦承有於上開時間、地點通過上開路口，且通過
    路口時未減速慢行，及撞擊到倒在其所行駛車道上的告訴人
    乙○○之事實，惟矢口否認有何過失傷害致重傷之犯行，辯稱
    ：我反應不過來等語；辯護人則為被告辯護稱：本案車禍（
    第2次撞擊）之發生，係因告訴人乙○○以猝不及防之方式，
    跌落至被告所駕駛之車道內，被告對此突發狀況，無足夠之
    反應時間，故被告無注意義務之違反，亦無任何有效之避險
    措施等語。經查：
　㈠甲○○於110年5月29日15時9分許，騎乘車牌號碼000-000號普
    通重型機車搭載其妻即告訴人乙○○，沿彰化縣鹿港鎮祥和二
    街由南往北方向行駛，少年丙○○騎乘車牌號碼000-0000號普
    通重型機車於其右方沿富麗一街由東往西方向行駛，兩車行
    駛至該交岔路口時，均未減速慢行，貿然駛入該交岔路口，
    雙方閃避不及，致兩輛機車於15時09分25秒於路口中央發生
    碰撞，兩輛機車均人車倒地，甲○○、丙○○及其等所駕駛之機
    車均往西倒，倒在由北往南向車道西側，即倒地位置大約為
    路口最西側，乙○○則因為從后座摔落而倒在北往南向車道東
    側，即倒地位置大約偏路口中央；被告並於同時通過路口，
    撞擊到恰好倒地在被告車輛左側之告訴人乙○○頭部，使告訴
    人乙○○遭受到第2次撞擊之事實，除被告之供述外，另有證
    人甲○○之證述、證人丙○○之證述足以佐證，及有道路交通事
    故現場圖、道路交通事故調查報告表㈠㈡-1、現場蒐證照片、
    監視器光碟1片、監視器翻拍畫面等件為證，並經本院當庭
    勘驗路口監視器影像畫面，勘驗結果如下：　　
檔案名稱：路口監視器-0000-00-00.mp4 15：09：24     甲○○騎乘機車搭載乙○○從畫面左邊（由南往北）進入路口。     丁○○騎乘機車從畫面下方進入路口（由東向西）。     兩車均無減速跡象。 15：09：25     甲○○已經通過中心點，被告車輛出現在路口。     丙○○機車車頭撞到甲○○機車右前方，兩機車往右前方滑，倒在由北往南方向之路口，兩輛機車及三人均倒下，甲○○、丙○○倒在對向車道偏西方向、乙○○倒在對向車道偏東方向（乙○○倒地時頭彈到被告車輛左前車側旁）。 　　被告車輛通過路口，被告通過時車輛撞到乙○○頭部，甲○○遭車身遮住，無從判斷撞擊位置，車輛些微滑行後停止。 
　　而被告所駕駛之自小客車於上開地點撞擊到告訴人乙○○後，
    告訴人乙○○就醫，經診斷受有「第11、12胸椎脫位之初期照
    護、左臀及左腰擦傷、右眼挫傷、胸椎脊髓損傷之傷害」之
    傷害結果之事實，另有診斷證明書、中山醫學大學附設醫院
    函可查（本院卷第145頁），此部分之事實，首堪認定。
　㈡按行駛至無號誌交岔路口時，應減速慢行，作隨時停車之準
    備，道路交通安全規則第93條第1項第2款定有明文。從上開
    監視器影像畫面可見，被告駕駛自小客車通過該路口時，未
    曾有任何減速之情形，並直接撞擊到摔落於路口中之告訴人
    乙○○，滑行後才停止，足見被告通過路口時確實未曾減速慢
    行，亦未注意路口狀況，作隨時停車之準備。而從道路交通
    事故調查報告表㈠、現場蒐證照片及本院所勘驗之上開監視
    器影像畫面可知，案發當時天氣陰、日間自然光線、柏油路
    面、路面乾燥無缺陷，且被告從南往北之行進方向，前後左
    右均視野良好、路口附近無障礙物，以被告之視野，早已可
    見前方有甲○○機車直行而來，其左方也有丙○○機車直行即將
    通過，而被告通過上開路口時本應減速慢行，作隨時停車之
    準備，且本案發生時，被告已可見道路上有其他用路人即將
    通過路口，亦無其他任何不能注意的情事，然被告通過路口
    時卻疏未減速慢行，注意路口狀況，作好隨時停車之準備，
    率爾以原有之車速通過路口，導致其無法應付路口隨時發生
    之狀況，而撞擊到倒落於路中之乙○○，自有注意義務之違反
    及預見可能性。另從監視器影像畫面也可見，丙○○機車及甲○○機車均通過路口到碰撞之時，被告車輛尚未通過路口，而
    本件被告若於通過路口前確實依規定減速慢行，確認迎面而
    來之甲○○直行車輛及左方丙○○車輛之動態，作好隨時停車之
    準備，被告即不至於如此率然通過路口，並煞車、停止於路
    口處，第2次撞擊將得以避免，而有迴避之可能性。是被告
    就本案第2次撞擊之發生有注意義務之違反及預見可能性，
    對於結果也有迴避可能性，自應負擔第2次撞擊之過失責任
    ，此部分交通部公路總局車輛行車事故鑑定覆議會亦與本院
    採相同見解，有覆議意見書在卷可查（本院卷第151至153頁
    ），故被告就第2次撞擊之發生應負過失責任，亦可認定。
　㈢而甲○○與丙○○相撞後，告訴人乙○○、甲○○及丙○○3人均倒地，
    除遭被告車輛撞擊到頭部並遭些微拖行之告訴人乙○○外，甲○○僅受有右側第5肋骨骨折、左手第3掌骨閉鎖性骨折、雙下
    肢及右手肘擦傷、右下肢撕裂傷之傷害，丙○○則直接站起並
    騎乘機車離去等情，有甲○○之診斷證明書及本院所勘驗之上
    開監視器影像畫面可證，可見第一次之撞擊之力道並非猛烈
    ，縱然可能造成告訴人乙○○受有輕傷，然不至於到第11、12
    胸椎脫位之初期照護、左臀及左腰擦傷、右眼挫傷、胸椎脊
    髓損傷之程度。而本件因為被告過失所導致的第2次撞擊介
    入，導致告訴人最終成為上開傷勢，並經中山醫學大學附設
    醫院函覆表示：病患乙○○因車禍外傷造成胸椎骨折合併脊髓
    損傷，導致雙下肢癱瘓無力、感覺缺損、排尿功能障礙，目
    前僅能以輪椅代步，需使用導尿排尿，日常生活完全無法自
    理需專人照顧，而已達重大不治之重傷害程度等情，有中山
    醫學大學附設醫院函可查（本院卷第145頁），足認告訴人
    乙○○因被告之第2次撞擊，致其傷勢達重大不治之重傷害程
    度。故被告第2次撞擊之過失行為，與告訴人乙○○重傷結果
    間，具有相當因果關係。
  ㈣被告辯護人固為被告以上情置辯，然道路交通安全規則第93
    條第1項第2款規定，車輛行駛至無號誌交岔路口時，應減速
    慢行，作隨時停車之準備，其規範目的，即為避免汽車駕駛
    人行經無號誌之交岔路口時，或因路況不明，或因路幅狹窄
    ，或因人車擁擠、或因其他突發狀況，反應不及，而不及停
    車，因而規範汽車駕駛人應減速慢行，作隨時停車之準備，
    以應付突發狀況。而本件被告如遵行上開規定，確實於路口
    減速慢行，並注意路口狀況，隨時停車，則將不會於告訴人
    乙○○摔落於路口中之同時，以原有之車速率爾通過路口，導
    致第2次撞擊之發生。故上開規定既然就是為了避免汽車駕
    駛人通過路口時因突發狀況而反應不及所設，被告違反上開
    規定，且也因反應不及而撞擊到告訴人乙○○，即屬於該法規
    範目的內所欲防止之行為，自有過失，故被告辯護人此部分
    所辯，亦不可採。
　㈤綜上所述，被告違反上開注意義務之過失行為，與告訴人乙○○重傷害之結果間，具有相當因果關係，則被告應就上開過
    失行為負其責任。從而，本案事證業臻明確，被告過失傷害
    致人重傷之犯行堪以認定，應依法論科。
三、論罪科刑：
  ㈠核被告所為，係犯刑法第284條後段之過失傷害致人重傷罪。
  ㈡被告於肇事後，於具有偵查犯罪權限之機關或個人發覺其本
    件犯行前，即向到現場處理之員警坦承為肇事者之事實，有
    彰化縣警察局道路交通事故肇事人自首情形紀錄表1份在卷
    可按，其嗣並接受裁判，已符合刑法第62條前段自首規定之
    要件。縱其嗣後否認犯行，仍應認被告係對於未發覺之犯罪
    自首而接受裁判，爰依刑法第62條前段規定，減輕其刑。
  ㈢爰審酌被告駕車疏於注意，肇致本件車禍第2次撞擊之發生，
    造成告訴人乙○○受有上述重傷害，而告訴人乙○○年僅35歲，
    育有一名1歲幼兒（見告訴人附帶民事起訴狀），卻因本次
    事故從此癱瘓，日常生活完全無法自理，所受之痛苦可想而
    知，被告導致告訴人受有此等痛苦，自應予以非難；另審酌
    綜觀本件事故之全貌，甲○○於通過路口時，未減速慢行，且
    左方車未暫停讓右方車先行，而少年丙○○通過路口時，亦未
    減速慢行，作隨時停車之準備，導致兩車先為碰撞，人車倒
    地，被告方過失而產生第2次撞擊，故整起事故之發生，搭
    載告訴人乙○○之甲○○應負最大之肇事責任、丙○○次之，被告
    就本案之肇事責任應該最為輕微。再衡以被告雖否認犯行，
    然仍坦承有上開客觀事實存在，辯護人為被告利益所為之辯
    護內容，亦未踰越合理之辯護範圍。本案被告雖然尚未與告
    訴人達成和解，然本案責任歸屬（與有過失）及損害之認定
    ，確實有法律上及事實認定上之困難性，任意險之理賠尚待
    訴訟認定確認，被告也已協助告訴人領取強制汽車責任險保
    險金部分；暨被告高職畢業之學歷、於市場賣肉，家中有父
    母、妻子及兩名成年子女等一切情狀，量處如主文所示之刑
    ，並諭知易科罰金折算標準。
四、公訴意旨另認被告上開駕車過失行為，亦導致告訴人甲○○受
    有右側第5肋骨骨折、左手第3掌骨閉鎖性骨折、雙下肢及右
    手肘擦傷、右下肢撕裂傷等傷害，而認被告同涉犯刑法第28
    4條前段之過失傷害罪嫌等情。然刑法第284條前段之過失傷
    害罪，依同法第287條前段之規定，須告訴乃論。茲被告與
    告訴人甲○○已於本院審理中已成立調解，並經告訴人甲○○撤
    回告訴，有刑事撤回告訴狀在卷可查（本院卷第57頁），此
    部分本應諭知不受理之判決，惟因檢察官認此部分與被告對
    告訴人乙○○所犯上開過失傷害致重傷犯行部分，有想像競合
    之裁判上一罪關係，爰不另為不受理之諭知。
五、據上論斷，應依刑事訴訟法第299條第1項前段，判決如主文
    。
本案經檢察官吳曉婷提起公訴，檢察官鄭積揚到庭執行職務。
中　　華　　民　　國　　111 　年　　12　　月　　8 　　日
                  刑事第八庭        法  官  陳怡潔
以上正本證明與原本無異。
如不服本判決應於收受判決後20日內，向本院提出上訴書狀，並
應敘述具體理由。其未敘述上訴理由者，應於上訴期間屆滿後20
日內向本院補提理由書(均須按他造當事人之人數附繕本)「切勿
逕送上級法院」。
告訴人或被害人對於判決如有不服具備理由請求檢察官上訴者，
其上訴期間之計算係以檢察官收受判決正本之日期為準。
中　　華　　民　　國　　111 　年　　12　　月　　8 　　日
                                    書記官  謝儀潔
附錄本案論罪科刑法條：
中華民國刑法第284條
因過失傷害人者，處1年以下有期徒刑、拘役或10萬元以下罰金
；致重傷者，處3年以下有期徒刑、拘役或30萬元以下罰金。